【裁判字號】    99,訴,1334
【裁判日期】    990927
【裁判案由】    違反公司法等
【裁判全文】
臺灣臺北地方法院刑事判決              99年度訴字第1334號
公  訴  人  臺灣臺北地方法院檢察署檢察官
被      告  丙○○
            甲○○
            乙○○
上列被告等因違反公司法等案件，經檢察官提起公訴（99年度偵
字第16677號），被告於準備程序進行中，就被訴事實為有罪之
陳述，本院改行簡式審判程序審理，判決如下：
    主  文
丙○○共同公司負責人，公司應收之股款，股東並未實際繳納，
而以申請文件表明收足，處有期徒刑月，如易科罰金，以新臺
幣壹仟元折算壹日，減為有期徒刑壹月又拾伍日，如易科罰金，
以新臺幣壹仟元折算壹日。緩刑貳年，並應於判決確定後月內
向公庫支付新臺幣萬元。
甲○○共同公司負責人，公司應收之股款，股東並未實際繳納，
而以申請文件表明收足，處有期徒刑肆月，如易科罰金，以新臺
幣壹仟元折算壹日，減為有期徒刑貳月，如易科罰金，以新臺幣
壹仟元折算壹日。
乙○○共同公司負責人，公司應收之股款，股東並未實際繳納，
而以申請文件表明收足，共貳罪，各處有期徒刑月，如易科罰
金，均以新臺幣壹仟元折算壹日，各減為有期徒刑壹月又拾伍日
，如易科罰金，均以新臺幣壹仟元折算壹日。應執行有期徒刑貳
月，如易科罰金，以新臺幣壹仟元折算壹日，緩刑貳年，並應於
判決確定後月內向公庫支付新臺幣肆萬元。
    事  實
一、丙○○係址設臺北市松山區市○○道○段171號2樓奧德斯科
    技有限公司（下稱奧德斯公司）之負責人，甲○○係址設臺
    北市○○○路○段1之1號10樓亞洲碳資產股份有限公司（下
    稱亞洲碳公司）之負責人，均為公司法之公司負責人及商業
    會計法之商業負責人。丙○○、甲○○分別於民國95年9月
    、95年8月間欲申請設立奧德斯公司、亞洲碳公司時，委由
    乙○○處理公司登記事宜及代為尋找某真實年籍不詳之成年
    男子「洪先生」貸款以利驗資，丙○○、甲○○分別與乙○○、某真實姓名年籍不詳之「洪先生」及會計師陳玉媚（另
    行偵查）均明知奧德斯公司、亞洲碳公司並未實際收齊應收
    之股款新臺幣（下同）1,000,000元、10,000,000元，竟各
    別基於犯意聯絡，由乙○○向該「洪先生」洽借1,000,000
    元、10,000,000元充作奧德斯公司、亞洲碳公司應收之股款
    後，並由丙○○、甲○○分別依指示至合作金庫銀行敦化分
    行開設如附表所示帳戶，開戶後將各該帳戶存摺及印鑑轉交
    「洪先生」，「洪先生」即分別於附表所示時間，將如附表
    所示金額轉帳至如附表所示帳戶後，持有各該存摺、印鑑以
    為擔保，並影印各該帳戶存摺作為股款業經繳納之存款證明
    交乙○○，再由乙○○指示不知情之打字小姐製作內容不實
    之奧德斯公司存款1,000,000元、亞洲碳公司存款
    10,000,000元之設立登記股東繳納股款明細表、資產負債表
    （即財務報表）及公司設立登記資本額查核報告書等設立登
    記申請文件底稿，再分別於95年9月7日、95年9月20日，將
    上開文件底稿，轉由會計師陳玉媚簽章，用以虛偽表明已遵
    公司法第7條公司設立登記之資本額，應先由會計師查核簽
    證之規定完成查核簽證。至於上開奧德斯公司、亞洲碳公司
    籌備處帳戶內上開款項，則由該「洪先生」於附表所示日期
    轉出至其他帳戶。乙○○即接續指示不知情之打字小姐分別
    填製奧德斯公司及亞洲碳公司設立登記申請書，連同前開簽
    證文件，各於95年9月20日、95年10月3日分別持向主管機關
    臺北市政府，表明奧德斯公司、亞洲碳公司應收股款業已收
    足，用以申辦該公司之設立登記，使該管承辦公務員形式審
    查後，認為要件均已具備而分別核准奧德斯公司及亞洲碳公
    司設立登記，並登載於職務上所掌之公司登記簿，足以生損
    害於臺北市政府對於公司資本額審核之正確性。
二、案經臺灣臺北地方法院檢察署檢察官自動檢舉偵查起訴。
    理  由
甲、程序部分：
    被告丙○○、甲○○、乙○○所犯係死刑、無期徒刑、最輕
    本刑為3年以上有期徒刑以外之罪，其等於準備程式就前揭
    被訴事實為有罪之陳述，經告知簡式審判程式之旨，並聽取
    其與公訴人之意見後，本院認無不得或不宜改依簡式審判程
    式進行之處，爰依刑事訴訟法第273條之1第1項、第284條之
    1 ，裁定由受命法官獨任進行簡式審判程式。
乙、實體部分：
一、上開犯罪事實，業據被告丙○○、甲○○、乙○○於本院審
    理中坦承不諱，並有合作金庫銀行奧德斯公司開戶資料、交
    易明細及該公司存摺、臺北市政府95年9月21日府建商字第
    09583646800號函、奧德斯公司設立登記資料、資本額查核
    報告書、委託書、股東繳納現金股款明細表、資產負債表、
    存摺影本、合作金庫銀行亞洲碳公司開戶資料、交易明細及
    該公司存摺、臺北市政府95年10月4日府建商字第
    09584152500號函、亞洲碳公司設立登記申請書、資本額查
    核報告書、委託書、股東繳納現金股款明細表、資產負債表
    、存摺影本各1份在卷可憑，堪認被告丙○○、甲○○、乙○○自白均與事實相符，本案事證明確，被告丙○○、甲○○、乙○○犯行均堪以認定，應各依法論科。
二、論罪科刑之理由：
    (一)被告丙○○、甲○○、乙○○分別明知奧德斯公司、亞洲
      碳公司應收款並未實際繳納，而以申請文件表明收足，使
      臺北市政府之公務員登載於職務上所掌之公文書，自足以
      生損害於臺北市政府對公司管理之正確性。又按資產負債
      表，係屬商會計法第28條第1項第1款之財務報表。是核被
      告丙○○、甲○○、乙○○所為，係涉犯刑法第214條之
      使公務員登載不實罪嫌、公司法第9條第1項公司負責人，
      公司應收之股款，股東並未實際繳納而以申請文件表明收
      足之罪及修正前商業會計法第71條第5款利用不正當方法
      致使財務報表（即不實之1,000,000元、10,000,000元資
      產負債表）發生不實結果罪（最高法院91年度臺上字第
      4838 號、94年度臺上字第2818號、91年度臺上字第4135
      號判決參照）。
    (二)被告丙○○、甲○○、乙○○利用不知情之打字小姐製作
      不實之奧德斯公司及亞洲碳公司股東繳納股款明細表、資
      產負債表及公司設立登記資本額查核報告書，係屬於間接
      正犯。
    (三)被告乙○○雖非奧德斯公司及亞洲碳公司之負責人，惟被
      告丙○○即奧德斯公司負責人、被告乙○○及「洪先生」
      、陳玉媚間，被告甲○○即亞洲碳公司負責人、被告乙○○及「洪先生」、陳玉媚間，各就上開奧德斯公司、亞洲
      碳公司部分，有犯意聯絡及行為分擔，分別均為共同正犯
      。
    (四)又被告丙○○、乙○○就奧德斯公司部分，被告甲○○、
      乙○○就亞洲碳公司部分，係分別以接續一行為觸犯上開
      3罪名，為想像競合犯，應均從一重之公司法第9條第1項
      前段之一罪處斷。
    (五)被告乙○○就上開違反公司法部分，係無公司負責人身分
      之人與具備公司負責人身分之被告丙○○及被告甲○○共
      同犯罪而以正犯論，依刑法第31條第1項但書，均減輕其
      刑。
    (六)又被告乙○○所犯如上所述各罪，犯意各別，行為互殊，
      均應予分論併罰。
    (七)爰審酌被告丙○○、乙○○並無前科，被告甲○○並無構
      成累犯之前案紀錄，有臺灣高等法院被告前案紀錄表3份
      在卷可考，被告丙○○、被告甲○○分別為奧德斯公司、
      亞洲碳公司之負責人，明知奧德斯公司、亞洲碳公司並未
      實際收足股款，竟分別夥同被告乙○○、「洪先生」及陳
      玉媚，向「洪先生」借款1,000,000元、10,000,000元充
      作股款收足之證明，造成奧德斯公司及亞洲碳公司實收資
      本不足，亦足以生損害於臺北市政府對公司管理之正確性
      ，惟犯後均坦白承認，態度尚稱良好等犯罪之動機、目的
      、手段等一切情狀，各量處如主文所示之刑。
    (八)本件被告丙○○、甲○○、乙○○犯上開之罪之犯罪時間
      均在96年4月24日之前，且無中華民國九十六年罪犯減刑
      條例所定不得減刑之情形，爰依同條例第2條第1項第3款
      規定減其宣告刑2分之1，並諭知如易科罰金之折算標準。
    (九)本院審酌被告丙○○、乙○○並無前科，未曾因故意犯罪
      而受有期徒刑以上刑之宣告，均已如前述，其等已坦白承
      認犯罪，信經此教訓後，應知警惕，當無再犯之虞，本院
      因認對其所宣告之刑，以暫不執行為適當，爰各依刑法第
      74 條第1項第1款、第74條第1項第2款規定，均併予宣告
      緩刑2年，以勵自新。本院審酌被告丙○○、乙○○上開
      犯罪各節，爰依刑法第74條第2項第4款之規定，命被告丙○○、乙○○應於判決確定後3月內向公庫支付30,000元
      、60,000元。如被告丙○○、乙○○違反上開緩刑所附條
      件情節重大，依照刑法第75條之1第1項第4款規定，其緩
      刑即可能予以撤銷，附此說明。
三、據上論斷，應依刑事訴訟法第273條之1第1項、第299條第1
    項前段，商業會計法第71條第5款，公司法第9條第1項，刑
    法第11條前段、第28條、第31條第1項、第214條、第55條、
    第51條第5款、第41條第1項前段、刑法第74條第1項第1款、
    第2項第4款，刑法施行法之1條之1，中華民國九十六年罪犯
    減刑條例第2條第1項第3款、第7條、第9條，判決如主文。
本案經檢察官高維駿到庭執行職務
中    華    民    國    99    年    9     月    27    日
                  刑事第十三庭  法  官  李貞瑩
以上正本證明與原本無異。
如不服本判決應於收受送達後10日內向本院提出上訴書狀，並應
敘述具體理由；其未敘述上訴理由者，應於上訴期間屆滿後20日
內向本院補提理由書（均須按他造當事人之人數附繕）「切勿逕
送上級法院」。
                                書記官  陳鳳瀴
中    華    民    國    99    年    9     月    27    日
附錄本案論罪科刑法條
中華民國刑法第214條（使公務員登載不實罪）
明知為不實之事項，而使公務員登載於職務上所掌之公文書，足
以生損害於公眾或他人者，處 3 年以下有期徒刑、拘役或 5 百
元以下罰金。
公司法第9條第1項
公司應收之股款，股東並未實際繳納，而以申請文件表明收足，
或股東雖已繳納而於登記後將股款發還股東，或任由股東收回者
，公司負責人各處 5 年以下有期徒刑、拘役或科或併科新臺幣
50 萬元以上 250 萬元以下罰金。
商業會計法第71條第5款
商業負責人、主辦及經辦會計人員或依法受託代他人處理會計事
務之人員有下列情事之一者，處 5 年以下有期徒刑、拘役或科
或併科新臺幣 60 萬元以下罰金：
五、其他利用不正當方法，致使會計事項或財務報表發生不實之
    結果。
附表
┌──┬─────────┬───┬─────────┬──────┬──────┬──────┐
│編號│公司名稱          │代辦人│銀行帳號          │開戶後存款  │資金轉出    │簽證會計師  │
├──┼─────────┼───┼─────────┼──────┼──────┼──────┤
│  1 │奧德斯科技有限公司│乙○○│合作金庫銀行敦化分│95年9月6日匯│95年9月12日 │陳玉媚      │
│    │負責人丙○○      │      │行0000-000-000000 │款1,000,000 │轉出        │（設立）    │
│    │                  │      │                  │元          │1,000,000 元│            │
├──┼─────────┼───┼─────────┼──────┼──────┼──────┤
│  2 │亞洲碳資產股份有限│乙○○│合作金庫銀行敦化分│95年9月19日 │95年9月26日 │陳玉媚      │
│    │公司負責人甲○○  │      │行0000-000-000000 │轉帳        │轉出        │（設立）    │
│    │                  │      │                  │10,000,000元│10,000,000元│            │
└──┴─────────┴───┴─────────┴──────┴──────┴──────┘

司法院資訊處製作；財團法人民間司法改革基金會備份。
